臺灣桃園地方法院刑事判決　　　　　　　　　　　　　九十年度訴字第一七九七號
　　公　訴　人　臺灣桃園地方法院檢察署檢察官
　　被　　　告　甲○○
　　被　　　告　己○○
　　共　　　同
　　指定辯護人　本院公設辯護人戊○○
右列被告等因強盜案件，經檢察官提起公訴（九十年度偵字第五七八七號、九十年度
偵緝字第六八四號），本院判決如左：
    主      文
甲○○、己○○共同意圖為自己不法之所有，而搶奪他人之動產，甲○○累犯，處有
期徒刑壹年，己○○，處有期徒刑壹年陸月。
    事  實
一、甲○○前於民國八十五年間，因肅清煙毒條例案件及違反麻醉藥品管理條例案件
    ，分別經本院於八十五年五月二十九日、同年十月十八日，以八十五年度訴字第
    五九六號、八十五年度易字第二０九二號判決，判處有期徒刑三年二月、三月，
    並定執行刑為三年四月，刑起日期為八十五年八月十二日，於八十八年七月七日
    交付假釋期滿，未經撤銷假釋，以已執行完畢論，猶不知悛悔。甲○○與己○○
    基於共同意圖為自己不法所有之犯意聯絡，於九十年四月二日下午，由己○○騎
    乘不詳車號之機車搭載甲○○閒逛。嗣於同日十五時五十分許，行經桃園縣平鎮
    市○○路一五六號前時，二人見乙○○在路旁購物取出錢包付錢而不及防備之際
    ，由甲○○以徒手方式，自乙○○身後伸手搶取其所有，放置於機車腳踏板處之
    黑色皮包乙個（內置有新台幣—下同—約一萬元及證件、金融卡、印章、存摺、
    提款卡等物），二人得手後欲逃離現場時，乙○○立即向前追跑兩、三步而緊抓
    住甲○○衣服及前開皮包，乙○○因受機車前進之動力拉扯而摔倒在地，因而受
    有手腳擦傷之傷害。而甲○○則遭乙○○拉扯下車，並經路人丁○○見狀上前合
    力將甲○○逮捕，己○○則趁隙逃逸。
二、案經乙○○訴由桃園縣警察局平鎮分局報請台灣桃園地方法院檢察署檢察官偵查
    起訴。
    理  由
一、訊據被告甲○○迭於警偵訊及本院審理中，坦認確於前揭時、地與被告己○○搶
    奪被害人乙○○之皮包等情不諱。訊據被告己○○則矢口否認有右揭犯行，辯稱
    ：伊並未與甲○○共同行搶，因伊與被告甲○○有嫌隙，故甲○○才拖伊下水云
    云。經查，右揭犯罪事實業據告訴人乙○○迭於警偵訊及本院審理中指訴綦詳，
    核與證人即當場協助逮捕被告甲○○之路人丁○○證述之情節相符。而被告甲○○係與被告己○○共同犯案乙情，亦據被告甲○○多次供述明確（見九十年度偵
    字第五七八七號偵查卷第五、七、二十三頁、九十年度偵緝字第六八四號偵查卷
    第十頁背面、本院九十一年二月八日、九十一年三月二十六日審理筆錄）。而被
    告己○○所辯伊與被告甲○○有嫌隙云云，亦據被告甲○○否認在卷，且被告己○○所辯：伊與被告甲○○之女友丙○○交往而有嫌隙，然同時供稱：雙方從未
    因此爭執過（見本院九十年月日審理筆錄），則其所稱嫌隙，顯有可疑。復稽之
    被告甲○○供稱：「被抓到交保後，他有找我叫我扛起來」（見本院九十一年二
    月八日審理筆錄），及被告甲○○於本院九十一年三月二十六日同時提訊被告二
    人時，先則改稱：係與姓名年籍不詳，綽號「阿文」之成年男子共同行搶，而非
    與被告己○○共同行搶云云，然經本院諭令隔離訊問後，被告甲○○才又供稱：
    確實是與被告己○○共同為之，且稱：「（剛剛為何說不是與被告萬去行搶的？
    ）因為在開庭前，被告萬跟我說不要供出他來，『阿文』是我自己編的。」等語
    。據此足稽被告己○○所辯不足採信。被告二人上開犯行足堪認定，應予依法論
    科。
二、核被告甲○○、萬紀二人於右揭時、地之搶奪犯行，核係犯刑法第三百二十五條
    第一項之搶奪罪。公訴人雖認被告二人上開所為係犯刑法第三百二十九條、第三
    百二十八條第一項之準強盜罪云云，惟該條規定其基礎行為係竊盜或搶奪之行為
    人，為防護贓物、脫免逮捕或湮滅罪證，而當場施以強暴脅迫，致使其行為之不
    法內涵與罪責程度，超越基礎行為之竊盜或搶奪，對此等行為法律規定用強盜罪
    之規定，加以處斷。經查，被害人乙○○之所以受有手肘、腳部之擦傷，係因被
    告二人騎乘機車脫逃時，被害人自行拉住被告甲○○之後面，而摩擦地面受傷等
    情，業據被害人乙○○於本院審理時證述：「（搶匪有無對你施暴？）我是抓住
    他的後面一直跑，他沒有機會對我施暴，因為他一隻手拉住我的皮包，一隻手抱
    著騎機車人的腰，他被我拉下後，想用手撥開我的手，後來圍觀的人就一直打他
    。」、「（當時搶匪有無攻擊你的意思？）沒有。」等語（見本院九十年十二月
    四日審理筆錄），詰之證人丁○○亦證稱：「（你有無看到搶匪對被害人暴力行
    為？）我沒有看到。」等語（見同上審理筆錄）。準此被告二人當時並無任何攻
    擊之行為自堪認定，至於被害人乙○○雖因此受有上開傷勢，然該等傷勢並非因
    被告二人當場施以何等強暴犯行所導致，應非刑法第三百二十九條規範之範疇，
    自難遽以準強盜罪相繩。公訴意旨漏未斟酌此點，而認被告係犯同法第三百二十
    九條、第三百二十八條第一項之準強盜罪，尚有未洽，惟其基本事實同一，本院
    自應予審理，並變更其起訴法條（最高法院八十六年度訴字第六０六號判決參照
    ）。被告二人間就上揭犯行，有犯意之聯絡及行為之分擔，皆為共同正犯。被告
    甲○○曾有如事實欄所載之犯罪科刑執行情形，此有台灣高等法院被告全國前案
    記錄表在卷可參，其於五年內再犯本件有期徒刑以上之罪，為累犯，應依刑法第
    四十七條規定加重其刑。爰審酌被告二人犯罪之動機、目的、手段、品性、因其
    犯罪所生之損害及被告甲○○坦承犯行頗有悔意，被告己○○飾詞卸責，復意圖
    勾串被告甲○○脫免其刑責，犯罪後態度惡劣等一切情狀，分別量處如主文所示
    之刑，以資懲儆。
據上論斷，應依刑事訴訟法第二百九十九條第一項前段、第三百條，刑法第二十八條
、第三百二十五條第一項、第四十七條，判決如主文。
本案經檢察官陳美華到庭執行職務。
中      華      民      國    九十一    年      四      月      九      日
                                      臺灣桃園地方法院刑事第一庭
                                          法  官 陳永來
右正本證明與原本無異。
如不服本判決，應於判決送達後十日內向本院提出上訴狀( 應附繕本 )，上訴於
臺灣高等法院。
                                    書記官   洪明媚
中      華      民      國    九十一    年      四      月      十      日
刑法第三百二十五條
意圖為自己或第三人不法之所有，而搶奪他人之動產者，處六月以上五年以下有期徒
刑。
因而致人於死者，處無期徒刑或七年以上有期徒刑，致重傷者，處三年以上十年以下
有期徒刑。
第一項之未遂犯罰之。
